臺灣花蓮地方法院刑事判決　　　　　　　　　　　　　九十四年度花訴字第一○號
　　公　訴　人　臺灣花蓮地方法院檢察署檢察官
　　被　　　告　甲○○
右列被告因違反著作權法案件，經檢察官聲請簡易判決處刑（九十四年度偵字第一○
九一號），本院改依通常程序審理，判決如左：
    主  文
本件公訴不受理。
    理  由
一、公訴意旨略以：被告甲○○係「２００１電視遊樂器」（設花蓮縣花蓮市○○路
    七十一之三號）負責人，基於營利之意圖，明知為他人重製之仿冒盜版光碟及卡
    匣，仍於民國九十二年一月間，向一不詳姓名年籍之男子，購買擅自重製日商．
    新力電腦娛樂股份有限公司（下稱新力公司）、日商．卡波光股份有限公司（下
    稱卡波光公司）及日商．任天堂股份有限公司（下稱任天堂公司）享有商標專用
    權及著作權之系統遊戲光碟及卡匣，陳列於其經營之上開電視遊樂器店內販賣，
    並以之為常業。迨於九十二年十一月十七日下午三時許，為警在上址查獲，並扣
    得盜版遊戲光碟共計一萬零二百五十片、盜版遊戲卡匣二十五個及光碟目錄二十
    本。因認被告涉違反商標法第八十二條及著作權法第九十一條之一第一項、第三
    項與同法第九十四條第一項之罪嫌云云。
二、按起訴之程序違背規定者，應諭知不受理之判決，又諭知不受理之判決得不經言
    詞辯論為之，刑事訴訟法第三百零三條第一款、第三百零七條分別定有明文。次
    按告訴人接受不起訴或緩起訴處分書後，得於七日內以書狀敘述不服之理由，經
    原檢察官向直接上級法院檢察署檢察長或檢察總長聲請再議；第二百五十三條之
    一之案件經檢察官為緩起訴之處分者，如無得聲請再議之人時，原檢察官應依職
    權逕送直接上級法院檢察署檢察長或檢察總長再議，並通知告發人；被告接受撤
    銷緩起訴處分書後，得於七日內以書狀敘述不服之理由，經原檢察官向直接上級
    法院檢察署檢察長或檢察總長聲請再議；再議之聲請，原檢察官認為有理由者，
    應撤銷其處分，除前條情形外，應繼續偵查或起訴。原檢察官認聲請為無理由者
    ，應即將該案卷宗及證物送交上級法院檢察署檢察長或檢察總長，刑事訴訟法第
    二百五十六條第一項及同條第三項後段、第二百五十六條之一第一項、第二百五
    十七條第一項及同條第二項亦分別定有明文。準此，不服檢察官所為緩起訴處分
    之再議程序，係分為有告訴權人之再議及無得聲請再議之人時，檢察官依職權逕
    送上級法院檢察長或檢察總長二種不同的審查途徑，二者規定的前提要件並不相
    同，就再議權的行使，制度設計乃採取尊重告訴權人決定是否提起再議為主，惟
    為促使檢察官慎重其事，始在例外情形時，輔改由檢察官依職權逕送再議，因而
    ，檢察官為緩起訴處分時，即應受到該處分效力所拘束，不得逕行撤銷緩起訴處
    分，侵害被告因緩起訴所獲的訴訟利益，僅得在有告訴權人之案件，檢察官因在
    接獲告訴人聲請再議，審認再議有理由時，始得自行撤銷原處分，而為續行偵查
    或起訴，或經由上級法院檢察長或檢察總長下達撤銷原緩起訴處分，始能再續行
    。因此，倘若檢察官在緩起訴處分尚未確定前，即遽逕予起訴，其起訴程序即屬
    刑事訴訟法第三百零三條第一款所稱之起訴程序違背規定，法院自應為不受理判
    決。
三、經查，本件檢察官於九十二年度偵字第二九０二號案件偵查中與被告達成緩起訴
    處分條件，而於九十二年十二月二十六日為緩起訴處分，即應受到該處分效力所
    拘束，此有該署檢察官緩起訴處分書一份在卷可佐。嗣檢察官未待告訴人提起再
    議，即依職權送再議。經臺灣高等法院花蓮分院檢察署檢察長於九十三年二月三
    日以花分檢紀己仁字第０二一０號發函認為與法定再議程序未合：應再查明告訴
    權人之告訴是否合法？如為合法告訴人，自應依刑事訴訟法第二百五十六條第三
    項之規定，由告訴人提起再議，惟未就原緩起訴處分為撤銷處分，嗣由檢察官就
    同一事實再於九十三年四月二十三日以九十三年度偵字第四六五號及九十三年度
    偵續字第五號提起公訴，惟其起訴顯不合法，經本院認檢察官未就原緩起訴處分
    為撤銷處分，竟逕向本院提起公訴，其起訴之程序違背規定甚明，於九十三年八
    月十日以九十三年度訴字第一○○號逕為諭知不受理之判決確定。惟檢察官再於
    九十三年十月二十六日以九十三年度偵字第二三二八號對被告為緩起訴處分，該
    緩起訴處分書寄達告訴人後，經告訴人於九十三年十一月十一日對九十三年度偵
    字第二三二八號緩起訴處分聲請再議，原檢察官以九十三年度聲議字第九七號認
    再議為有理由，而撤銷原緩起訴處分，另以九十三年度偵續字第四二號聲請簡易
    判決處刑。惟仍未就原九十二年度偵字第二九０二號緩起訴處分作任何處理，本
院再於九十四年一月二十七日以九十四年度花訴字第二號認公訴人起訴程序違背
    規定，逕為諭知不受理之判決確定。現公訴人仍未就原九十二年度偵字第二九０
    二號緩起訴處分為任何撤銷處分，公訴人仍受該緩起訴效力所拘束，檢察官在九
    十二年度偵字第二九０二號緩起訴處分尚未確定前或應受到該處分效力所拘束時
    ，即逕予聲請簡易判決處刑，其起訴程序即屬刑事訴訟法第三百零三條第一款所
    稱之起訴程序違背規定，揆諸前揭說明，本件爰不經言詞辯論，逕為諭知不受理
    之判決。
四、雖公訴人引最高法院四十五年台非字第四三號判例有謂：「同一案件曾為不起訴
    處分，而違背刑事訴訟法第二百三十九條之規定再行起訴者，固應諭知不受理之
    判決，惟所謂曾為不起訴處分，係指檢察官就該案偵查結果，認為應不起訴，制
    作處分書經送達確定者而言，若雖經不起訴處分，而有聲請再議權之人已聲請再
    議，則該不起訴處分即屬未經確定，迨後續行偵查起訴，究與刑事訴訟法第二百
    九十五條第四款所謂曾為不起訴處分而違背同法第二百三十九條之規定再行起訴
    之情形不合。」，認本件不應認係違背規定再行起訴云云，惟查該判例係就違背
    刑事訴訟法第二百六十條之規定再行起訴而為解釋，與本件係就起訴程序違背規
    定而為立論，並不相同，應不受該判例之拘束，附此說明。
五、本件姑不論是否原檢察官於為九十二年度偵字第二九０二號緩起訴處分時，誤認
    本件無合法之告訴人，即依職權送再議。惟既經臺灣高等法院花蓮分院檢察署檢
    察長於九十三年二月三日以花分檢紀己仁字第０二一０號發函認為與法定再議程
    序未合：應再查明告訴權人之告訴是否合法。乃原檢察官未依臺灣高等法院花蓮
    分院檢察署檢察長之指示，將原九十二年度偵字第二九０二號緩起訴處分書送達
    於告訴人，俾使告訴人得有聲請再議之機會，以決定該緩起訴處分是否已確定；
    竟就同一事實另行以九十三年度偵字第四六五號及九十三年度偵續字第五號提起
    公訴，嗣以九十三年度偵字第二三二八號對被告為緩起訴處分，又撤銷該緩起訴
    處分，另以九十三年度偵續字第四二號聲請簡易判決處刑。再以本件九十四年度
    偵字第一○九一號聲請簡易判決處刑；自九十一年十一月保智大隊查獲本案起迄
    今已近三年，本案仍斤斤於程序問題之解決，對當事人之權益、司法之威信，均
    有不利之影響。本件因起訴程序違背規定，如本院逕依簡易判決處刑，將可作為
非常上訴之理由；其解決之道，實應依高分檢所指如告訴權人已合法告訴，即應
    將該九十二年度偵字第二九０二號緩起訴處分書寄達告訴人，俾使告訴人得有聲
    請再議之機會，否則難認該緩起訴處分已確定；如告訴權人之告訴不合法，原緩
    起訴之處分尚未經撤銷，仍屬有效之處分，應受到該處分效力所拘束。檢察官不
    得在九十二年度偵字第二九０二號緩起訴處分尚未確定前或應受到該處分效力所
    拘束時，即逕予聲請簡易判決處刑。
六、按檢察官聲請以簡易判決處刑之案件，經法院於審理後認應為不受理之諭知者，
    應用通常程序審判之，刑事訴訟法第四百五十一條之一第四項第三款、第四百五
    十二條定有明文。本件檢察官聲請以簡易判決處刑，經本院於審理後認有刑事訴
    訟法第四百五十一條之一第四項第三款之情形，爰改依通常程序審判，附此敘明
    。
據上論斷，應依刑事訴訟法第四百五十二條、第三百零三條第一款、第三百零七條之
規定，判決如主文。
中      華      民      國   九  十  四   年    七    月   二  十  一   日
                              臺灣花蓮地方法院刑事庭
                                  審判長法官  張健河
                      法官  李豫雙
                                        法官  沈士亮
右正本證明與原本無異。
如對本判決不服，應於送達後十日內，向本院提出上訴狀。（應抄附繕本）告訴人或
被害人如對於本判決不服者，應具備理由請求檢察官上訴，其上訴期間之計算係以檢
察官收受判決正本之日期為準。
                                  法院書記官
中      華      民      國   九  十  四   年    七    月   二  十  一   日
